【裁判字號】    99,上訴,1706
【裁判日期】    990908
【裁判案由】    毒品危害防制條例
【裁判全文】
臺灣高等法院臺中分院刑事判決        99年度上訴字第1706號
上  訴  人
即  被  告  甲○○
上列上訴人因違反毒品危害防制條例案件，不服臺灣臺中地方法
院九十九年度訴字第八一二號中華民國九十九年七月二十日第一
審判決（起訴案號：臺灣臺中地方法院檢察署九十九年度偵字第
一九二號、第一六二七號），提起上訴，本院判決如下：
    主  文
上訴駁回。
    理  由
一、按依刑事訴訟法第三百五十條、第三百六十一條、第三百六
    十二條、第三百六十七條規定，不服地方法院之第一審判決
    而上訴者，須提出上訴書狀，並應敘述具體理由，為上訴必
    備之程式；其所提出之書狀未敘述上訴理由，或僅曾以言詞
    陳述上訴理由者，均應於上訴期間屆滿後二十日內補提理由
    書於第一審法院。第一審法院經形式審查，認逾期未補提上
    訴理由者，應定期間先命補正；逾期未補正者，為上訴不合
    法律上之程式，應以裁定駁回。倘已提出上訴理由，但所提
    非屬具體理由者，則由第二審法院以上訴不合法律上之程式
    ，判決駁回。而所謂具體理由，必係依據卷內既有訴訟資料
    或提出新事證，指摘或表明第一審判決有何採證認事、用法
    或量刑等足以影響判決本旨之不當或違法，而構成應予撤銷
    之具體事由，始克當之（例如：依憑證據法則具體指出所採
    證據何以不具證據能力，或依憑卷證資料，明確指出所為證
    據證明力之判斷如何違背經驗、論理法則）；倘僅泛言原判
    決認定事實錯誤、違背法令、量刑失之過重或輕縱，而未依
    上揭意旨指出具體事由，或形式上雖已指出具體事由，然該
    事由縱使屬實，亦不足以認為原判決有何不當或違法者（例
    如：對不具有調查必要性之證據，法院未依聲請調查亦未說
    明理由，或援用證據不當，但除去該證據仍應為同一事實之
    認定），皆難謂係具體理由，俾與第二審上訴制度旨在請求
    第二審法院撤銷、變更第一審不當或違法之判決，以實現個
    案救濟之立法目的相契合，並節制濫行上訴（最高法院九十
    七年度臺上字第八九二號刑事判決意旨參照）。
二、本件上訴人即被告（下稱被告）甲○○於民國九十九年八月
    五日未敘述具體理由向監所長官具狀提出刑事上訴狀轉送原
    審法院，嗣於同年八月二十三日再向監所長官具狀補提刑事
    上訴理由狀轉送原審法院敘明上訴理由，經核其所補提之上
    訴理由略稱：被告對於本案犯行深具悔意，亦於警偵審均坦
    承不諱，惟本案於原審法院審理時，被告尚有另件販毒案（
    篤股承辦、九十九年度偵字第五一三六號）並未起訴，法官
    告知會併案審理，惟被告所供出之上游否認涉案，致使該另
    案至今尚未由檢察官提起公訴。因該另案被告亦對犯行坦承
    不諱，誠請准予將被告所涉之另件販毒案予以追加起訴或併
    案審理等語。
三、本院查：
  (一)被告因不服地方法院之第一審判決而於九十九年八月五日未
    敘述具體理由向監所長官具狀提出刑事上訴狀轉送原審法院
    聲明上訴，嗣於同年八月二十三日再向監所長官具狀補提刑
    事上訴理由狀轉送原審法院敘明上訴理由，則依刑事訴訟法
    第三百六十一條第二項條文、立法修正理由及上開最高法院
    判決意旨，被告倘已提出上訴理由，但所提非屬具體理由者
    ，則由第二審法院以上訴不合法律上之程式，以判決駁回之
    。至於上訴理由是否具體，係屬第二審法院審查範圍，則不
    在命補正之列（參見法院辦理刑事訴訟案件應行注意事項第
    一百六十二點），合先敘明。
  (二)查本件經原審法院審理結果，認為被告甲○○有如原判決犯
    罪事實欄二、之(一)至(七)所載七次販賣第一級毒品海洛因及如
    原判決犯罪事實欄二、之(八)所載一次販賣第二級毒品甲基安
    非他命等犯行，罪證均明確，因而論以被告犯如原判決附表
    編號１至８所示之罪，各處如原判決附表編號１至８所示之
    刑（含主刑及從刑），並定其應執行刑為有期徒刑十二年，
    以及為相關從刑之諭知，係依憑被告於偵訊及原審法院審理
    時坦認之自白、證人陳晉興、游春安、連淑芳、陳松志、鄒
    珮鵑分別於警詢及偵訊時之證詞，佐以證人陳晉興、游春安
    、陳松志、鄒珮鵑、連淑芳指認被告之犯罪嫌疑人指認紀錄
    表各一份、被告所持用門號0000000000號行動電
    話之原審法院九十八年度聲監字第六八八號通訊監察書及附
    表一份、通訊監察譯文各一份，足認被告之自白與事實相符
    ，資以認定被告確有如原判決犯罪事實欄二、之(一)至(七)所載
    七次販賣第一級毒品海洛因及如原判決犯罪事實欄二、之(八)
    所載一次販賣第二級毒品甲基安非他命等犯行，就形式上觀
    察，原判決認定事實並無錯誤，復無採證認事違背經驗法則
    或論理法則之情形；又原判決就被告有關量刑方面，已詳為
    審酌被告對於如原判決犯罪事實欄二、（原判決誤載為「一
    、」，應逕予更正，以下同）之(一)至(七)販賣第一級毒品海洛
    因及如原判決犯罪事實欄二、之(八)販賣第二級毒品甲基安非
    他命等犯行於偵查中及原審法院審理中均自白不諱，符合修
    正後毒品危害防制條例第十七條第二項之規定，而就被告所
    犯上揭犯行，減輕其刑；以及認被告就如原判決犯罪事實欄
    二、之(一)至(七)所載販賣第一級毒品海洛因等犯行，其販賣次
    數非多，且均小額交易，其販賣之數量及獲取之利益均非龐
    大，犯罪情節較諸販毒集團尚屬零星小額，且被告僅係單純
    販賣交易毒品，並無使用強暴、脅迫之不法手段，更無向購
    買毒品之人積極催討交易款項，以其情節而論，其惡性尚不
    如專以販賣第一級毒品維生之販毒集團重大，被告既非販賣
    毒品之大盤或中盤商，其販賣第一級毒品之行為對社會整體
    侵害之程度尚非鉅大，則被告所犯販賣第一級毒品罪，就其
    客觀之犯行與主觀之惡性二者加以考量其犯罪情狀，認在客
    觀上顯非不可憫恕，縱使量處法定最低刑度，仍嫌過重，難
    謂符合罪刑相當性及比例原則，更無從與大毒梟之惡行有所
    區隔，而依刑法第五十九條之規定，就被告販賣第一級毒品
    罪部分，均予以酌量減輕其刑度，並依法遞減輕之；再說明
    被告販賣甲基安非他命之數量雖非甚鉅，與大盤販賣整批大
    量毒品者截然有別，且所得亦非甚多，惟被告所犯如原判決
    犯罪事實欄二、之(八)所載販賣第二級毒品罪，其最輕本刑為
    有期徒刑七年，尚難謂其有情輕法重情形，而認並無適用刑
    法第五十九條規定之餘地；復審酌毒品對社會秩序及國民健
    康危害至深且鉅，嚴重影響社會治安，製造、運輸、販賣等
    行為情節尤重，更應嚴加非難，所為實乃法所不容而懸為厲
    禁，被告明知毒品對人體健康戕害甚鉅，為牟取利益，無視
    國家杜絕毒品犯罪之禁令，多次販賣海洛因及甲基安非他命
    ，肇生他人施用毒品之來源，戕害國民身心健康，且有滋生
    其他犯罪之可能，對社會所生危害程度非輕，兼衡其等犯罪
    之目的、次數、販毒所得、品行、智識程度，於犯罪後坦認
    販賣第一、二級毒品犯行等一切情狀後而分別量處其刑，並
    定其應執行刑為有期徒刑十二年，從客觀形式上觀之，亦未
    逾越法定範圍，又未濫用其職權，且刑度尚屬妥適，無過重
    或過輕之情形。本件被告不服原審法院所為之有罪判決，雖
    形式上提出上訴理由，然經核被告提出之前揭上訴理由所謂
    ：被告對於本案犯行深具悔意，亦於警偵審均坦承不諱，惟
    本案於原審法院審理時，被告尚有另件販毒案（篤股承辦、
    九十九年度偵字第五一三六號）並未起訴，法官告知會併案
    審理，惟被告所供出之上游否認涉案，致使該另案至今尚未
    由檢察官提起公訴，因另案被告亦對犯行坦承不諱，誠請准
    予將被告所涉之另件販毒案予以追加起訴或併案審理云云。
    揆其本意並非指摘原判決有何認事用法之違誤，其真意應僅
    在請求本院能將其另案所涉違反毒品危害防制條例案件予以
    追加起訴或併案審理，惟刑事訴訟法第二百六十五條之追加
    起訴，限於檢察官或自訴人在第一審辯論終結以前始得為之
    ，故本件被告另案所涉違反毒品危害防制條例案件是否應予
    追加起訴，尚非第二審法院權限範圍所及；又被告上訴理由
    並未具體指明究係何行為及依據何理由向本院聲請併案審理
    ，且依據卷內證據資料復查無為起訴效力所及，並為裁判上
    一罪之被告其他犯行，可資併予審判；況被告為自己不利益
    提起上訴，尤非法之所許。是被告執此等事由提起本件上訴
    ，當有誤會，且亦非依據卷內既有訴訟資料或提出新事證，
    指摘或表明第一審判決有何採證認事、用法或量刑等足以影
    響判決本旨之不當或違法，而構成應予撤銷之具體事由，自
    非屬所謂之具體理由【即必須依據卷內既有訴訟資料或提出
    新事證，具體指摘或表明第一審判決有何採證認事、用法或
    量刑等足以影響判決本旨之不當或違法，而構成應予撤銷之
    具體事由，始克當之（例如：依憑證據法則具體指出所採證
    據何以不具證據能力，或依憑卷證資料，明確指出所為證據
    證明力之判斷如何違背經驗、論理法則），最高法院九十七
    年度臺上字第八九二號判決意旨參見】。揆諸上開最高法院
    判決意旨，及依「程序優先於實體」之刑事訴訟法原則，本
    件上訴自不合法定上訴程式，應予駁回，並不經言詞辯論為
    之。至被告所指其另案所涉違反毒品危害防制條例案件如確
    經檢察官起訴並經法院有罪判決確定，且該犯行與其本案所
    犯各罪均符合定應執行刑之規定者，執行檢察官於各該案件
    確定後，當會依法向最後審理事實之法院聲請裁定定其應執
    行刑，附此敘明。
據上論斷，應依刑事訴訟法第三百六十七條前段、第三百七十二
條，判決如主文。
中    華    民    國    99    年    9    月    8      日
              刑事第九庭    審判長法  官 江  德  千
                                  法  官 賴  妙  雲
                                  法  官 莊  深  淵
以上正本證明與原本無異。
如不服本判決應於收受送達後10日內向本院提出上訴書狀，其未
敘述上訴之理由者，並得於提起上訴後10日內向本院補提理由書
（均須按他造當事人之人數附繕本）「切勿逕送上級法院」。
                                  書記官 廖  次  芬
中    華    民    國    99    年    9     月    8     日

司法院資訊處製作；財團法人民間司法改革基金會備份。
